臺灣臺中地方法院交通事件裁定　　 　　94年度交聲字第330號
原處分機關　交通部公路總局台中區監理所
受處分人
即異議人　　甲○○
代理人　　　曾德章
上列受處分人因違反道路交通管理處罰條例案件，對於交通部公
路總局台中區監理所94年4月6日所為之處分（中監違字第裁60-H
H0000000號裁決書）聲明異議，本院裁定如下：
    主    文
原處分撤銷。
甲○○不罰。
    理    由
一、本件原處分意旨以：本案係台中縣警察局於90年1月16日15
    時56分在台十線12K+900M查獲Y3-4665號自小客車有「限速
    50公里，經科學儀器測照時速77公里，超速27公里」違規，
    遂以中縣警交相字第HH0000000號舉發違反道路交通管理事
    件通知單逕行舉發而裁罰。
二、受處分人聲明異議意旨以：本件違規早已在90年4月2日前即
    已繳納，但事隔四年已無法保存收據，且本件已違反行政罰
    法第二十七條第一項之時效，顯然是「恣意行為」來影響人
    民之權益，應予撤銷等語。
三、查本件異議人於90年1月16日違規，固有台中縣警察局違規
    通知單一份附卷，惟本件異議人主張已繳納罰款，因事隔四
    年，要當事人保持證據，已強人所難，因此本件在訴訟待證
    事實上有合理之懷疑，證據尚有不足，應予撤銷。
四、按行政行為應受法律及一般法律原則之拘束；行政行為，非
    有正當理由，不得為差別待遇，行政程序法第四條、第六條
    分別定有明文。又平等原則為行政法之一般法律原則，係由
    憲法第七條所衍生，也稱為禁止差別待遇原則，意指行政權
    的行使，不論在實體上或程序上，相同事件應為相同處理，
    非有合理的正當理由，不得為差別待遇，此落實在行政法之
    具體表現即同法第六條之規定；並由憲法第七條之平等原則
    亦導出「禁止恣意原則」意指在行政的領域裡，行政機關在
    作成決定之際，僅能依事理的觀點為行為，而且其所作成的
    一切處置，均應與其所擬規制的實際狀態相當、此處所謂之
    「恣意」是指任性，專斷毫無標準且隨個人好惡之決定，而
    禁止恣意原則，不僅禁止故意的恣意行為，復禁止任何客觀
    上違反憲法基本精神及事物本質行為，因此，所謂恣意、實
    際上等同於欠缺適當的、充分的事理上理由。
五、次按違反道路交通管理事件行為人，未依規定自動繳納罰鍰
    ，或未依規定到案聽候裁決，處罰機關應於舉發違反道路交
    通管理事件通知單送達二個月內依標準表逕行裁決之，違反
    道路交通管理事件統一裁罰標準及處理細則第四十四條第一
    項定有明文。此項規定顯係主管機關即交通部與內政部為補
    充前揭道路交通管理處罰條例漏未對處罰機關於受理違反道
    路交通管理事件裁決時效所為之補充性質行政命令，然因該
　  細則第四十四條第一項並未規定處罰機關違反「二個月」期
    間之規定時，有失權之效果，故解釋上該規定屬訓示之規定
    ，惟處罰機關仍不得恣意違反上開「二個月」之期間，如處
    罰機關遇有違反道路交通管理事件行為人，未依規定自動繳
    納罰鍰，或未依規定到案聽候裁決時，未依上開行政命令之
    規定於舉發違反道路交通管理事件通知單送達二個月內依標
    準表逕行裁決，竟無故延宕數年後始加以裁決，致使受處分
    人對違規之事實有爭執時，因時間之經過，致未能即時、適
    時提出有利之證據，而蒙受重大之不利益，此處罰機關無故
    延宕達數年之後始逕行裁決之行為，即屬恣意行為，查本件
    原處分機關所為之裁決，由違規時間、舉發日期起至裁決之
    日止，已逾四年之久，有前揭卷附舉發違反道路交通管理事
    件通知單及違反道路交通管理事件裁決書各一紙可稽，此顯
    逾上開違反道路交通管理事件統一裁罰標準及處理細則第四
    十四條第一項裁決期限之規定且屬情節重大，末經本院遍閱
    全卷亦難認原處分機關此番延宕有何正當、合理之理由，則
    原處分機關對異議人所為之裁決顯已違反行政程序法第六條
    所揭櫫之平等原則而違反情節重大，其處分亦難認屬合法。
六、又按行政罰法業於九十四年一月十四日經立法院三讀通過，
    雖行政罰法尚未公布施行，惟觀之行政罰法第二十七條第一
    項規定：「行政罰之裁處權，因三年期間之經過而消滅。」
    及參照該條立法意旨：「本條係有關行政罰裁處權時效之規
    定，按行政罰裁處權之行使與否，不宜懸之過久，而使處罰
　  關係處於不確定狀態，影響人民權益，惟亦不宜過短，以免
    對社會秩序之維護有所影響，爰於第一項定其消滅時效為三
    年。第二項並就時效之起算點加以明定，以杜紛爭。至行政
    罰之執行時效，則依行政執行法第七條第一項規定處理。」
    可知，公路主管機關對於違反道路交通管理事件行為人，其
    是否行使裁罰權，實不宜久懸不決，而使處罰關係處於不確
    定狀態，致影響人民權益。據此，雖行政罰法尚未施行，亦
    應適用該法第二十七條有關行政罰裁處權時效之法理，以審
    酌主管機關之處分。綜上所述，原處分機關對本件之裁罰期
    限既違反主管機關所定違反道路交通管理事件統一裁罰標準
    及處理細則第四十四條第一項之規定，亦屬違反行政程序法
    第六條所定平等原則之規定且情節重大，從而原處分機關對
    異議人所為之裁處，即非適法。
七、綜上所述，本件異議人之異議為有理由，應由本院將原處分
    撤銷，並諭知不罰。
八、據上論斷，應依道路交通管理處罰條例第八十七條第二項、
    道路交通案件處理辦法第二十條，裁定如主文。
中　　華　　民　　國　　94　　年　　7 　　月　　25　　日
                  交通法庭    法  官  郭德進
上正本證明與原本無異。
如不服本裁定，應於送達後五日內，向本院提出抗告狀。
中　　華　　民　　國　　94　　年　　7 　　月　　26　　日
                              書記官  陳惠玲
                                                      S
